【裁判字號】    91,訴,6203
【裁判日期】    920630
【裁判案由】    返還價金
【裁判全文】
臺灣臺北地方法院民事判決  九十一年度訴字第六二○三號
    原      告  丙○○
    訴訟代理人            謝曜焜律師
    被      告  展望建設股份有限公司
      ??????
    法定代理人  乙○○
    訴訟代理人  甲○○
右當事人間請求返還價金事件，本院判決如左：
    主    文
被告應給付原告新台幣參拾壹萬伍仟元，及自民國九十一年十一月二十八日起至清償
日止，按年息百分之五計算之利息。
被告應將原告所簽發發票日民國九十一年十一月十日、面額新台幣貳拾萬伍仟元、到
期日民國九十一年十一月十一日之本票壹張返還原告。
原告其餘之訴駁回。
訴訟費用由被告負擔。
本判決第一項於原告以新台幣壹拾柒萬元為被告供擔保後，得假執行；但被告如於假
執行程序實施前以新台幣伍拾貳萬元為原告預供擔保，得免為假執行。
    事    實
甲、原告方面：
一、聲明：
（一）被告應付原告新台幣（下同）三十一萬五千元，並自起訴狀繕本送達翌日即民
      國九十一年十一月二十八日起至清償日止，按年息百分之五計算之利息。
（二）被告應將持有原告於九十一年十一月十日所簽發面額二十萬五千元、到期日民
      國九十一年十一月十一日、票號一七０七九號之本票一紙返還予原告。如不能
      返還，被告應賠償原告二十萬五千元。
（三）願供擔保請准予宣告假執行。
二、陳述：
（一）原告於九十一年十一月十日前往台北市○○路七一巷內參觀被告興建，案名為
      「金鑽新第」之預售屋，在員工吳靜瑜慫恿下，陷於錯誤以一萬元做為定金，
      購買預售屋新第來亨NO﹑59，Ａ棟四樓Ａ戶房屋及其基地（下稱系爭房地），
      總價四百四十五萬元，並請吳靜瑜出示買賣契約書以供審閱。惟其堅稱定金至
      少要五十二萬元，待定金交齊後才能交出契約；囑原告交付印章及
      告陷於錯誤未審閱契約即為簽名。使原告分別以花旗商業銀行、安泰商業銀行
      、臺灣土地銀行信用卡刷卡支付十五萬元、八萬五千元、八萬元，共計三十一
      萬五千元；另開立面額二十萬五千元，到期日為九十一年十一月十一日之本票
      乙張交付被告，金額共計五十二萬元，而原告僅收到訂購單一紙。上述買賣契
      約係被告片面制訂，為消費者購買「金鑽新第」簽約用，係定型化契約。消費
      者對於該契約只有訂約與否，無修改或變更契約條款之自由，故消費者保護法
      施行細則第十一條設有審閱期間規定。本件被告未給予審閱契約條款期間，復
      於倉促間簽訂，顯已違反前開審閱期間規定，依同條第二項規定，原告自得就
      全部契約條款主張不構成契約內容，全部無效。
（二）建築法規「夾層」設計，得於建物權狀中合法登記，若非屬合法夾層，於取得
      使用執照後再二次施工設置夾層以增加使用面積者，則屬違法之違章建築。本
      件被告公司於銷售系爭預售屋所製作之平面廣告上，有屋內上、下層之空間配
      置情形，其中上層即為「夾層」之設計，依圖顯示可做為臥室使用，而售屋現
      場之樣品屋亦有依圖設計夾層供看屋者檢視，被告員工吳靜瑜以樣品屋及平面
      圖向原告表示可以利用夾層為上下層之運用，增加室內空間，並在平面廣告圖
      左上角註記：「下層使用坪數為八點一坪，上層使用坪數為二點七八坪，露台
      使用坪數為二點０二坪，合計可使用坪數為一二點九坪」等字樣，致原告認有
      多出空間可使用而購買。但後來發現該預售屋原無夾層之設計，原告日後如欲
      享有夾層所增加之空間設計，必須於被告交屋後實施二次施工，如此之建築設
      計，勢必面臨拆除結果，與吳靜瑜於推銷時之說法迥異，顯見原告受詐欺而為
      買受之意思表示，依民法第九十二條第一項規定，原告以書狀繕本送達被告代
      為撤銷買受意思表示，系爭契約視為自始無效。
（三）本件買賣契約無效或經原告撤銷，原告依民法第一百十三條、第七十一條、第
      一百七十九條、第一百八十二條規定，請求被告返還已支付之價金三十一萬五
      千元及已簽發交與被告之本票，本票如不能歸還，應賠償本票金額二十萬五千
      元。
（四）又依公平交易法第三十一條規定，事業違反公平交易法之規定，至侵害他人權
      益者，應付損害賠償責任，而「售屋公司要求購屋人需給付訂金始提供契約書
      供購屋人審閱之行為，為足以影響交易安全之顯失公平行為，違反公平交易法
      第二十四條規定。」行政院公平交易委員會之處分書及臺灣高等法院九十一年
      度訴字第一五五號判決已有闡明。本件被告拒絕原告審閱契約，表明原告需付
      清訂金始可交付契約，其違反消費者保護法第二十四條至為明顯，原告自得依
      公平交易法第三十一條規定請求損害賠償。
（五）本件被告雖未向原告承諾代為施作夾層，並於契約中將夾層計入買賣面積中，
      惟既於廣告圖中，並配合現場樣品屋表明建造之房屋可為夾層使用，足證兩造
      有可為樣品屋般夾層設計使用之契約內容合意。原告向被告購買房屋未具備如
      廣告平面圖與樣品屋所示「可合法施作夾層」效用，則被告就其契約義務非但
      已構成不完全給付，且亦缺乏契約所預定效用之瑕疵，其瑕疵屬不能補正，則
      原告解除本件買賣契約，並以書狀繕本受達被告，代為解除契約之意思表示。
      原告自應依民法第二百五十九條第二款之規定返還原告已支付之價金及本票，
      本票如不能歸還，應賠償本票金額二十萬五千元。。
（六）對被告抗辯之陳述：
      被告有無給予原告合理審閱契約之期間，應依事實論之，非依被告片面所制訂
      之定型化契約為準。原告於九十一年十一月十日晚間至系爭房屋預售現場，以
      迄原告簽約付款為止，吳靜瑜未交付系爭契約給予原告過目審閱。原告在本件
      係當場經要求刷卡簽帳並簽發本票，無審閱契約之機會或時間，與臺灣高等法
      院八十八年重上字第四一一號判決意旨以「企業經營者並未要求消費者必須於
      何時簽名，何時必須將開戶申請書及契約書收回」為前提迥然不同，該判決意
      旨顯不能適用於本案。原告係因信賴被告所提供之樣品屋及平面圖之夾層設計
      訊息而與被告簽約，故樣品屋或平面圖之內容已非單純廣告性質，而為契約之
      重要內容，亦為消費者保護法第二十二條之規定，被告自無法排除有關違法夾
      層應付之法律責任。雖被告於契約第二十四條中置入：「本契約銷售工地現場
      所提供有關之宣傳、廣告文件、資料及創意空間隔層之裝潢，買方完全認知了
      解，僅供銷售時之參考，並非本買賣合約內容之一部分....... 如有出入，一
      切仍以買賣契約為準....... 」，企圖將系爭平面圖、樣品屋所展示之內容排
      除於契約之外，不唯與兩造之真意不符，有違誠信原則，是上開排除條款並不
      生效力，原告自不受其拘束。
三、證據：提出訂購單、平面圖影本各一份、信用卡人工簽帳單影本三張為證。
乙、被告方面：
一、聲明：駁回原告之訴，如受不利判決願供擔保請准宣告免為假執行。
二、陳述：
（一）本件房地買賣之訂購單之訂購戶別、訂購戶總價係以手寫方式填載，嗣後簽訂
      正式買賣契約書房屋座落及房屋總價亦係以蓋印方式填載，均非定型化契約條
      款，足證該買賣標的及價金係雙方進行磋商後始行填載於前述訂購單及買賣契
      約，雙方確已就本件買賣標的及價金達成合意。
（二）消費者保護法施行細則第十一條固有定型化契約應有三十日以內審閱合理期間
      規定，此係以空白條款方式授權，其授權內容、範圍均不明確，但前開規定內
      容乃關於人民權利義務事項，超乎母法，依中央法規標準法第五條第二款等規
      定，上開施行細則之規定應屬無效，原告自不得依上述施行細則有關審閱期間
      規定，遽謂契約無效。
（三）如認消費者保護法施行細則第十一條第一項、第二項未違反母法而可認為有效
      ，惟此規定係規範企業經營者，須給予消費者合理之審閱期間，不可限制消費
      者須於何時簽定契約，倘企業經營者未限制消費者必須於何時簽名、何時將契
      約書繳回，應認已予消費者合理審閱期間，即便消費者未看清楚該契約之內容
      ，然於契約上簽名交回契約書，其非不得於簽名前就契約之內容詳加閱讀，不
      為此途，未於了解契約內容前即簽名，係對自身權利之拋棄，不影響其簽名之
      效力，自不得援引上開消費者保護法第十一條之規定，抗辯所簽立之契約條款
      無效。本件買賣契約於前言載明：「本契約書於簽訂前經買方已攜回審閱五日
      以上（少於五天者係自認無異議）。契約條款之內容已經雙方詳細閱讀，充分
      討論後合意訂定條款如左，以資共同遵守：」，於簽約時亦未限制消費者必須
      於何時簽名，何時將契約交回，依據上述說明，原告委不得再援引上開消費者
      保護法施行細則第十一條或公平交易法之規定，主張買賣契約書條款不構成契
      約內容。
（四）前述「審閱期間條款」置於契約書首頁前言處，如稍加閱讀，可輕易知悉該審
      閱期間規定，無字體細小、位置隱蔽、印刷不清或其他情事，致相對人難以注
      意其存在或辨識情形，兩造於簽約前之訂購單備註欄亦載明：「本戶買方已於
      年月日取得房地買賣契約審閱，並已了解契約內容..........。」。又依訂購
      單附帶約定第二、三條之約定，及民法第二百四十八條之規定，原告於簽訂訂
      購單時交付之訂金三十一萬五千元，乃本訂購單成約定金，亦為保留交易機會
      之對價，被告無要求原告須交付定金始得審閱契約書之理。原告謂其未加詳讀
      或無法注意該審閱期間條款云云，顯無可採。縱本件契約部分條款或有顯失公
      平之情事，或於本件買賣契約訂立前為提供合理審閱期間，依民法第二百四十
      七條之一、消費者保護法第十二條及消費者保護法施行細則第十一條之規定，
      僅該條文無效，或不構成契約之內容，而應依相關法令、習慣及法理規範雙方
      權利義務，且亦不至造成對原告有何顯失公平情事，依消費者保護法第十六條
      之規定，原契約尚非無效。
（五）民法第九十二條所謂詐欺，雖不以積極欺罔行為為限，然單純之緘默，除在法
      律上、契約上或交易之習慣，就某項有告知義務外，其緘默無違法性，與本條
      所謂詐欺不合。按夾層之興建或裝修是否屬違章建築，應依相關建築法令而為
      認定，依任何人不得因不知法律而免除責任之法理，原告本應自行瞭解法律之
      規定，系爭房屋得否施作夾層或隔層，純屬法律規章之範疇，非被告所得施詐
      或隱飾，殊不得以樣品屋之所展示空間設計，遽認被告施用詐術。況原告曾購
      買被告公司前所投資興建同樣隔層裝修特性之挑高隔層裝修房屋乙戶（座落於
      台北市○○街一０一巷一號三樓）。
（六）按廣告之作用重在吸引顧客購買欲望，引發客戶觀看及興趣之動機，廣告為商
      機之媒介，法律性質上屬於『要約之引誘』，雖企業經營者應確保廣告內容之
      真實，其對消費者所負之義務不得低於廣告之內容，此乃行政機關為管制消費
      秩序之公平所為之措施，至企業經營者與第三人訂定之權利義務關係，應以雙
      方當事人間之言詞或書面約定為依歸。因之契約應以交易雙方曾進行磋商後達
      於意思表示一致者為內容。吸引消費者前來觀賞之廣告內容，如未於進行磋商
      中達於一致之意思表示合致，僅因消費者保護法第二十二條之規定，即謂廣告
      當然為契約內容之一部，顯有違民法第一百五十三條之基本精神。依係爭房屋
      買賣契約書第二條就房屋出售面積及認定標準明定：「一、房屋面積共計....
      ..，包含主建物面積......，附屬建物面積...... 平方公尺，共用部分面積
      ..... 」及契約附件一面積計算說明書及後附之平面圖亦不包括夾層之設計，
      足見買賣雙方未約定夾層之面積、夾層之施作材質，無重要合意事項，上開廣
      告就夾層配置建議僅供參考，自非當然成為契約內容一部分。又房屋買賣契約
      書第二十四條第三項明文約定：『本契約銷售工地現場所提供有關之宣傳、廣
      告文件、資料及創意空間隔層之裝潢，買方完全認知了解，僅供銷售時之參考
      ，並非本買賣合約內容之一部分....... 如有出入，一切仍以買賣契約為準..
      ..... 』，雙方已約定銷售廣告非買賣合約之一部分。兩造於訂立買賣契約時
      原告對於契約內容均已一一審閱了解無誤，其簽約時未表明廣告內容，亦未為
      任何保留、加註或質疑，難認廣告為契約內容一部分。被告就系爭買賣契約標
      的不包括夾層在內，亦無交付夾層建物契約義務，更無負擔瑕疵擔保責任或給
      付不能、給付不完全之債務不履行義務可言。原告以不完全給付、瑕疵不能補
      正為由，並要求解除買賣契約，顯無理由。
三、證據：提出土地、房屋買賣契約書、委刻印章授權書、訂購單、平面圖影本各一
    份為證。
丙、本院依職權詢問證人鍾怡萍、吳靜瑜、葉美蘭等人。
    理    由
一、本件原告起訴主張：原告於九十一年十一月十日參觀系爭預售屋，由被告員工吳
    靜瑜接待，原告欲以一萬元預付定金，惟吳靜瑜堅稱須五十二萬元定金，交付齊
    全後才能領得契約；原告受其蠱惑分別以三張信用卡刷卡支付五十一萬元，並簽
    訂同額本票一紙，被告未給予原告合理審閱契約條款期間，已違反消費者保護法
    施行細則第十一條規定，依同條第二項規定，該契約全部無效；又被告未按所製
    作之平面廣告提供夾層設計預售屋，原告受詐欺而為買受意思表示，原告依民法
    第九十一條規定撤銷買受之意思表示，再被告未按原約定之夾層設計，具有瑕疵
    ，原告依民法第二百五十九條規定以書狀送達被告為解除買賣契約意思表示，系
    爭買賣契約無效或得撤銷，亦經原告解除買賣契約，依民法第一百十三條、第一
    百十四條、第一百七十九條、第二百二十七條第一項、第二百二十六條、第二百
    五十六條規定，合併請求被告返還已支付之價金三十一萬五千元及已簽發交與被
    告之本票，本票如不能歸還，應賠償本票金額二十萬五千元；再被告表明原告需
    付清訂金始可交付已簽訂之契約，違反公平交易法第二十四條事業禁止影響交易
    秩序行為規定，原告亦合併同法第三十一條請求同額損害賠償之判決。
二、被告則以：消費者保護法施行細則第十一條第一項、第二項前段規定乃關於人民
    權利義務之事項，已超乎母法授權範圍，依中央法規標準法第五條第二款等規定
    ，上開施行細則規定應屬無效，又企業經營者未限制消費者須於何時簽名、何時
    繳回，應認已予消費者合理審閱期間，其不詳加閱讀，未瞭解契約內容即在其上
    簽名，係對自身權利拋棄，不得上述施行細則第十一條規定主張簽立契約條款無
    效，且前述「審閱期間條款」置於契約書首頁前言處，稍加閱讀，可輕易知悉，
    無字體細小、位置隱蔽、印刷不清等致難以注意其存在或辨識之情形，再者，被
    告無要求交付定金始得審閱契約書之事；又縱未予合理審閱期間，應僅該條文部
    分無效，非契約全部無效；另依任何人不得因不知法律而免除責任之法理，原告
    應自行瞭解法律之規定，系爭房屋得否施作夾層或隔層，純屬法律規章之範疇，
    非被告所得施詐或隱飾，殊不得以樣品屋之所展示空間設計，遽認被告施用詐術
    ；被告已就買賣契約之標的不包括夾層在內，無交付夾層建物之契約義務，無負
    擔瑕疵擔保責任或給付不能、給付不完全之債務不履行義務等語，資為抗辯。
三、原告主張其於九十一年十一月十日以四百四十五萬元購買系爭預售房地，預付現
    金一萬元、以信用卡分別刷卡支付三十一萬五千元，另開立面額二十萬五千元之
    本票，合計五十二萬元之事實，業據其提出訂購單影本一紙、信用卡人工簽帳單
    影本三張及廣告平面圖影本等為證，被告對此並不爭執，堪信為真實。惟原告主
    張系爭預售屋買賣契約無效或經原告撤銷，或經原告解除請求被告返還已付定金
    及本票。被告則以前揭情詞置辯。因之，兩造爭執者為被告有無未給予合理之審
    閱契約期間，原告是否受詐欺而買受預售屋，原告主張解除買賣契約是否有據，
    及被告要求原告支付定金始可審閱契約是否違反公平交易法第二十四條規定。
四、被告有無給予合理之審閱契約期間：
（一）查被告與原告所簽訂的房地買賣契約，為事先由被告預先以打字印刷製作，並
      提供與不特定之購屋者簽訂同類契約而用，購屋者僅能附合同意預先擬定條款
      之內容，此有被告提出與原告簽訂之土地及房屋買賣契約書影本附卷可稽，應
      認係定型化契約，應適用消費者保護法定型化契約規範。
（二）按定型化契約中之條款違反誠信原則，對消費者顯失公平者，無效；又企業經
      營者與相費者訂立定型化契約前，應有三十日以內之合理期間，供消費者審閱
      全部條款內容，違反該規定者，其條款不構成契約之內容，消費者保護法第十
      二條第一項、消費者保護法施行細則第十一條第一項、第二項前段定有明文；
      者應提供消費者充分與正確資訊規定可資明瞭，因之，上述施行細則第十一條
      規定內容未過度增加企業經營者義務，並未超過母法授權範圍。又消費者如於
      訂約時雖不及審閱全部契約內容，然則對於契約之部分內容已為知悉，該所知
      並合意部分構成契約之主要內容，仍應認為雙方間契約有效，僅對企業經營者
      違反揭露資訊義務條款部分認定無效。
（三）本件原告主張其買受預售屋時受吳靜瑜慫恿未及審閱契約即匆促簽名，不知契
      約前言所載之審閱權利等情，經查，證人鍾怡萍即陪同購屋友人結證稱：「被
      告不讓原告看契約書，只是要原告蓋章，原告要求帶回契約書，但售屋小姐（
      指吳靜瑜）說不行，說要等錢付完才可以。」（見本院九十二年一月二十日訊
      問筆錄），證人吳靜瑜結證陳述：「簽約同時，一邊簽，我一邊告訴她契約不
      能帶回去。」「是因為簽約金沒有付足，而且要送她家電ＤＶＤ等，所以沒有
      帶回去。」「（簽約前有無主動告訴原告合約可以帶回去看？）沒有，我沒有
      主動告訴她。」（見本院九十二年三月三日訊問筆錄），基此，售屋小姐吳靜
      瑜於原告簽約時，並未將買賣契約交予原告，使其能充分審閱瞭解契約內容，
      無合理之審閱期間，因之雖買賣契約前言有「本契約於簽訂前經買方已攜回審
      閱五天以上（少於五天者係自認無異議）。契約條款之內容並已經雙方詳細閱
      讀，充分討論後合意訂定條款如左」等字樣，然由契約書全文以觀，該定型化
      契約全部條款之條文數量多達二十餘條、詳細內容複雜，客觀上難以注意或辨
      識其存在，衡情原告顯無可能於簽約當場或簽約前之短暫時間內，予以全部審
      閱之可能，是難僅憑契約書上有「定型化審閱期間條款」記載原告在契約末頁
      簽名，即認原告確已審閱全部條款內容。
（四）因之，本件買賣契約雖被告未予原告合理審閱期間，違反消費者保護法施行細
      則第十一條規定，惟原告對於買賣價金及標的等契約重要事項均與被告達成合
      意，應認買賣契約仍屬有效。
五、原告是否受詐欺而買受預售屋得主張撤銷買受之意思表示：
（一）原告主張其與被告洽談系爭房地購買契約時，被告之吳靜瑜在現場以樣品屋及
      平面圖展示原告，均以房地能為夾層屋之設計，能以較少價錢買到較多利用之
      坪數為號召等情，並提出吳靜瑜在平面圖左上角註記：「下層使用坪數為八點
      一坪，上層使用坪數為二點七八坪，露台使用坪數為二點０二坪，合計可使用
      坪數為一二點九坪」之坪數計算字跡為證，證人吳靜瑜證稱：「是我畫的（樣
      品屋上下層設計），也是我寫的（指坪數數據），上層是裝潢的部分，多出二
      點多坪可以利用。」等語，依此可知，被告於銷售系爭房地時，確以雙層設計
      為契約之重要內容，與消費者為買賣系爭房地之合意內容。被告亦於房屋買賣
      契約第二十四條預先就買受人償就房屋二次施工（含隔層裝修等）將來均有被
      拆除或處罰之危險與可能，應自負法律風險約定，亦可知被告已考量房屋挑高
      二次施工風險，排除被告之責任，但被告仍以此召攬客戶，使買受人有陷於錯
      誤可能。
（二）被告所建系爭房地於申請建築執照時，未將夾層之面積一併計算，則必須於法
      定容積內依法辦理變更設計。被告既為專業之建築商，應熟悉各項建築法規，
      被告依約所須交付之房屋既為挑高空間設計之單層建物，因已取得使用執照之
      房屋，性質上屬已竣工建物，買受人如欲就夾層部分施工，即屬於原建物增加
      面積之增建行為，依法應請領建造執照，始可合法施作並擁有、使用該夾層空
      間，如買受人在未依法請領建造執照情況下，即行僱工興建夾層，依建築法第
      二十五條、第八十六條之規定，將受罰鍰、勒令停工或強制拆除之處分。被告
      明知前揭法令限制之事實，卻仍以前揭銷售廣告之醒目字眼、圖片、樣品屋及
      家具配置建議參考圖，將建物內部規劃為上、下二層設計，足見其係以銷售樓
      地板與天花板間得加蓋一樓層，作為吸引消費者購屋之賣點，且就系爭買賣標
      的物是否得規劃為夾層空間之格局加以利用乙節，為本件兩造訂約重要之點，
      亦為一般不動產交易上之重要事項，更係原告決定是否訂約之關鍵性因素。惟
      夾層屋與二次施工之隔層屋不同，後者如在未妨礙建物結構下，可能為主管機
      關所許，惟是否可行仍須視實際狀況而定，此所以被告在契約第二十四條約定
      讓原告自負風險之約定，排除被告法律責任，但一般消費者對此區分並不明瞭
      ，僅見被告之吳靜瑜以小坪數建物，作雙層設計勸誘原告購買，是被告未明確
      告知原告，又以收受定金後才讓原告審閱契約，原告對其法律風險，並非在購
      買時知悉明白，原告主張其受被告不實表示陷於錯誤而為買受意思表示，應屬
      有據，原告依民法第九十二條於撤銷買受意思，為有理由。
（三）被告雖抗辯：隔層之興建或裝修是否屬違章建築，應依相關建築法令而為認定
      ，任何人不得因不知法律而免除責任之法理，原告本應自行瞭解法律之規定，
      殊不得以樣品屋之所展示空間設計，遽認被告施用詐術云云。惟本件為預售屋
      買賣，於訂約之際，無已完工建築物成品可資檢視，原告僅能憑藉廣告、樣品
      屋及現場銷售人員之解說等資訊，作為決定是否訂約之參考依據，被告則為建
      商，取得資訊較易，負有相當之揭露資訊義務，被告未告知原告夾層違法情事
      ，且以之為促銷重點，於訴訟中抗辯單純沈默並不構成詐欺，衡諸前揭揭露資
      訊義務之違反，被告此部分抗辯，尚不足採。被告復抗辯：本件買賣契約第二
      十四條第二項已明載買受人倘就房屋為二次施工（含隔層裝修等）將來均有被
      拆除或處罰之危險與可能，原告於條文項下親簽用印，堪認原告實已明知或可
      得而知上述隔層裝修之適法與否或無爭議云云。但依前所述，夾層屋與隔層屋
      兩者不同，隔層裝修或為合法，並不確定，被告並未將此利害關係陳明清楚，
      又未給予原告合理審閱，倉促間即要原告簽約，有違消費者保護法施行細則第
      十一條審閱期間之規定，上開約款尚能認為有效，被告此部分抗辯，亦屬無據
      。
六、原告主張解除契約是否有據：
    原告主張被告提未具備如廣告平面圖及樣品屋所示可合法施作夾層效用認被告構
    成不完全給付及缺乏契約預定效用瑕疵而解除買契約等情，惟買賣契約第二十四
    條被告已為預示以隔層二次施工時，原告須自負法律風險，而本件尚屬預售屋簽
    訂階段，並無成屋，被告將來交屋狀況如何並不確知，尚不能認定其交屋不合債
    之本旨，再房屋尚未建成未交付原告，有無達到契約預定效用亦無可知，故而原
    告主張解除買賣契約，並不足採。
七、被告要求原告支付定金始可審閱契約是否違反公平交易法：
    按公平交易法第二十四條所定其他足以影響交易秩序之欺罔或顯失公平之行為，
    係指從事業之手段直接或間接對競爭效能，可能形成妨礙觀點以觀，且交易雙方
    因議約地位不對等，而有違背公序良俗本質而言。本件原告係因偶然參觀被告之
    預售屋受售屋人員誘導而購買，並要求立刻支付定金五十二萬元，而房地全部價
    金四百四十五萬元，原告立時支付九分之一買賣價金，卻不能審閱契約，兩造之
    議約手段，顯不平等，亦間接妨礙其他事業之競爭效能，故而被告待原告支付全
    部定金始予審閱買賣契約，應符公平交易法第二十四條規定，依同法第三十一條
    規定，被告應負損害賠償責任。
八、綜上所述，原告與被告之系爭房地買賣契約雖有效成立，然除標的、價金等雙方
    合意事項外，其餘條款均因違反審閱期間之規定而不列入契約內容。而系爭房地
    買賣契約，原告買受之意思表示乃因被告之詐欺，原告主張依民法第九十二條撤
    銷其意思表示，而其行使撤銷權又在發現詐欺行為後一年內，符合民法第九十三
    條之規定，又被告要求原告須支付全部定金後始可審閱契約，違反公平交易法第
    二十四條規定，依同法第三十一條規定被告亦應負損害賠償責任，原告此部分主
    張，為有理由。從而，原告依民法第一百七十九條不當得利規定及公平交易法第
    三十一條規定、請求原告返還已支付之價金三十一萬五千元及已簽發交與被告之
    本票部分，為有理由，應予准許。
九、原告另主張本票如不能歸還，應賠償相同金額二十萬五千元。因本票是否可歸還
    ，要屬執行問題，強制執行法另有相當規範；而原告又無法舉證證明其請求賠償
    之請求權基礎及損害發生之事實，此部分為無理由，應予駁回。又原告要求原告
    返還已付定金及返還本票，其主要聲明均有理由，僅本票不能返還負賠償部分因
    屬執行問題而無據，被告仍應負敗訴之責任，故而本件訴訟費用仍由被告全額負
    擔，附此敘明。。
十、兩造陳明願供擔保聲請宣告假執行及免為假執行，核均無不合，茲分別酌定相當
    之擔保金額，予以准許。
十一、據上論結，本件原告之訴為有理由，依民事訴訟法第七十八條、第三百九十條
    第二項、第三百九十二條，判決如主文。
中      華      民      國    九十二    年      六      月     三十     日
                    民事第三庭  法  官    李維心
右為正本係照原本作成
如對本判決上訴，須於判決送達後廿日內向本院提出上訴狀
中      華      民      國    九十二    年      六      月     三十     日
                                          書記官    林梅珍


司法院資訊處製作；財團法人民間司法改革基金會備份。
